【裁判字號】    91,訴,940
【裁判日期】    920320
【裁判案由】    偽造文書
【裁判全文】
臺灣高雄地方法院刑事判決                          九十一年度訴字第九四號
    公  訴  人  臺灣高雄地方法院檢察署檢察官
    被      告  己○○
    選任辯護人  石繼志律師
                邱超偉律師
    被      告  庚○○
右列被告因偽造文書案件，經檢察官提起公訴（九十年度偵字第二一一四九號），本
院判決如左：
    主  文
己○○、庚○○共同連續行使偽造私文書，足以生損害於他人，各處有期徒刑伍月，
如易科罰金，均以參佰元折算壹日。均緩刑參年。
附表一所示「應沒收之偽造署押」及附表二所示「應沒收之署押、印文」，均沒收。
    事  實
一、己○○與庚○○為朋友關係，均以受託辦理行動電話門號為業，庚○○並以在報
    紙刊登「辦理門號送行動電話」廣告之方式招徠民眾申請行動電話門號，己○○
    則受僱於辛○○所經營之「阿蔭通訊行」，派駐於高雄市旗津區大港超市外之騎
    樓地擺設攤位受理民眾辦理門號。緣戊○○（其因本案所犯之竊盜、偽造文書等
    罪，另案經台灣高等法院高雄分院判決免訴確定）於民國九十年一月間某日，在
    不知情之友人甲○○位於高雄縣鳳山市鎮○里○○路十三巷五號住處客廳內，竊
    取甲○○之祖父、母即丁○○、方許璧愛與甲○○父親即乙○○之身分證影本、
    印章各一等物品得手，之後戊○○從報紙上得悉庚○○所登廣告，遂以該廣告所
    留行動電話號碼與庚○○聯絡，表示欲委託辦理門號，嗣經洽談後，庚○○、己○○、戊○○即共同基於意圖為自己不法之所有及免繳行動電話月租費、通話費
    等不法利益及行使偽造私文書之概括犯意聯絡，由戊○○於同年一月中旬某兩日
    ，分持上開丁○○、方許璧愛、乙○○等人之身分證影本、印章各一等證件，前
    往陳瓊華所設上開攤位，委託己○○分別向台灣大哥大股份有限公司（以下簡稱
    台灣大哥大公司）、遠傳電信股份有限公司（以下簡稱遠傳電信公司）申請如附
    表一所示之行動電話門號共九組，且明知未經丁○○、方許璧愛、乙○○本人之
    同意，即由己○○於同年一月間某兩日，連續先後在以上述三人名義所申請之九
    組行動電話服務申請書（均一式四聯，含用戶聯、經銷商聯、代理商聯、客服聯
    ）及分別所搭配之優惠專案同意書（僅台灣大哥大公司之門號需填寫同意書，且
    同意書無複寫聯）上申請人資料欄內填寫其等之個人資料，己○○並在丁○○部
    分申請書之客戶簽章欄及同意書之立同意書人欄內，分別偽簽「丁○○」署押及
    盜蓋印章（偽造之署押及盜用印章產生之印文，詳參附表一），並利用不知情之
    不詳姓名成年人，於不詳時地，在方許璧愛、乙○○名義申請書之申請人簽章欄
    及方許璧愛名義同意書之立同意書人欄內分別偽簽「方許璧愛」、「乙○○」署
    押及盜蓋印章（偽造之署押及盜用印章產生之印文，亦詳參附表一），據以偽造
    丁○○、方許璧愛、乙○○名義之行動電話服務申請書及優惠專案同意書，復推
    由庚○○委請具有偽造私文書犯意聯絡、綽號「阿忠」之姓名年籍不詳成年男子
    ，在不詳時地偽造丁○○、丙○○○二人分別任職於高秀全所經營之「萬事達開
    發顧問有限公司」（以下簡稱萬事達公司）、鄭光仁所經營之「巨基建設股份有
    限公司」（以下簡稱巨基公司）等公司之不實在職證明共八紙，並於在職證明上
    分別偽造高秀全、鄭光仁與上述「萬事達公司」、「巨基公司」之印文及高秀全
    、鄭光仁之簽名署押（偽造之署押、印文詳參附表二），嗣後己○○、庚○○即
    將上開偽造完成之申請書、同意書及在職證明等私文書持至位於高雄市旗津區○○○路之「阿蔭通訊行」，交由不知情之辛○○持以向行使交付於台灣大哥大、
    遠傳電信公司辦理申請門號事宜，足以生損害於丁○○、方許璧愛、乙○○、高
    秀全、鄭光仁等人，萬事達公司與巨基公司，及台灣大哥大、遠傳電信公司對其
    等客戶資料管理之正確性，台灣大哥大及遠傳電信公司並均陷於錯誤，而分別據
    以核發如附表一所示之行動電話門號晶片卡各為八張、一張，台灣大哥大公司並
    交付因辦理附表一編號一至八號所示八組門號之搭配優惠方案所贈送之手機八支
    （嗣因戊○○等人將所獲贈之手機與通訊行內所售其他手機互換，而實際共取得
    SAGEM986型之行動電話二支），嗣詐得上開九組行動電話門號晶片卡及上開手機
    二支後，己○○、庚○○即將其中六組門號之晶片卡及手機二支（均已滅失）交
    由戊○○使用，其餘三張晶片卡（亦已滅失）則由庚○○、己○○留用，其等三
    人之後旋基於意圖為自己不法利益之概括犯意聯絡，連續盜用各該門號，分別向
    台灣大哥大、遠傳電信公司傳送行使該序號及內碼所代表之訊號而要求提供通話
    服務，致上開二公司行動電話之通信系統陷於錯誤，誤認其等為合法使用人，而
    予以接收並提供通話服務，庚○○、己○○、戊○○等人藉此詐得通訊免繳通話
    費及月租費之財產上不法利益共計新台幣（下同）四萬八千零七元（其等使用各
    門號取得之不法利益詳見附表一之欠繳費用），分別足以生損害於丁○○、方許
    璧愛、乙○○及台灣大哥大與遠傳電信公司。
二、案經高雄縣警察局鳳山分局報告臺灣高雄地方法院檢察署檢察官偵查起訴。
    理  由
一、訊據被告己○○、庚○○固供承有於右揭時地填寫申請書、同意書連同在職證明
    持交證人辛○○而為戊○○辦理申請附表所示之九組門號，並將所得晶片卡及贈
    送之手機兩支交予戊○○之事實，惟矢口否認有行使偽造私文書及詐欺之犯行，
    被告己○○辯稱：我是單純為戊○○辦理申請門號，是庚○○介紹戊○○過來我
    的攤位辦理申請門號，因我在通訊行上班需要業績，當初戊○○有簽寫代辦切結
    書，表示係經被害人丁○○、丙○○○、乙○○等人之同意而申請，且他證件齊
    全，所以我沒有產生懷疑，且我事後並未撥打使用手機云云，被告庚○○辯稱：
    當初戊○○看到我在報紙上刊登的廣告後與我聯絡，說要辦手機，當時我女友己○○任職通訊行，有業績的壓力，所以介紹他向己○○辦手機，所申請到的門號
    晶片卡都交給戊○○使用，但戊○○說其中兩張晶片卡有問題，就留在己○○擺
    設的攤位，要我們拿回去問通訊行老闆，後來我問老闆的結果，老闆查的結果是
    有人打過、已被禁止通話，我們就將晶片卡留在攤位，事後戊○○都沒有來拿，
    現在攤位已經撤掉，晶片卡也不知道去哪裡了，我與己○○均未曾使用撥打核發
    下來的門號，當初我並不知道戊○○是冒名申請，我亦未從中獲得好處，不過己○○在通訊行會有業績獎金云云。經查：
（一）右揭事實業據被害人丁○○、方許璧愛、乙○○及台灣大哥大公司職員徐敏啟
      於警訊中指述明確，核與證人戊○○、辛○○分別證述之情節大致相符，並有
      附表一編號一至八所示門號之偽造台灣大哥大公司行動電話服務申請書、同意
      書各八份，附表一編號九所示門號之偽造遠傳電信行動電話服務申請書一份，
      附表二所示之偽造在職證明書八份，附表一編號一、二、四、八所示門號（均
      由戊○○撥打使用）之通聯記錄，及台灣大哥大與遠傳電信公司分別函覆如附
      表一所示各該門號迄今欠繳金額之資料各一份在卷可憑。
（二）證人戊○○證稱：當初委託申請門號時，我有跟庚○○說我無法提出申請名義
      人的在職證明，庚○○說他會處理等語，而被告庚○○亦供承：戊○○表示無
      法提出丁○○、方許璧愛的在職證明，我就委託朋友「阿忠」製作被害人的在
      職證明等語，足見被告庚○○於戊○○持被害人證件前來申請時，應已知戊○○係未經被害人同意之冒名申請事實。再者，觀諸被告二人以「方許璧愛」名
      義申請門號時所填之申請書三份（附於警卷），所載帳單地址則均係高雄市旗
      津區○○○路824號5樓，而該處為被告己○○、庚○○二人當時所居地址一情
      ，亦為被告二人所自承在卷，參以被告二人自承：當初戊○○申請時說，怕每
      一個門號都留相同的帳單地址，電信公司會誤認為偽件，所以要求將方許璧愛
      部分的帳單寄到我們居住的地址等語，惟按申請書上所留帳單地址，主要係供
      申請人日後可收受帳單通知並據以按期繳納通話費、月租費等之憑據，是被告
      二人竟同意將自己之地址作為戊○○所申請使用行動電話門號之帳單寄送地址
      ，雙方復未約定日後轉交帳單之時間、方式，足見被告二人已知戊○○並無繳
      納日後通話費之真意，則其二人諉稱：不知戊○○係冒名申請云云，實難採信
      。且查，行動電話申請書上所留之聯絡電話，係為供負責核發行動電話門號之
      電信公司人員作為徵信申請人是否真正等審核事項時之重要依據，惟依被告二
      人以「乙○○」名義申請門號時所填寫之申請書（附於本院卷內），其上聯絡
      電話載為（07）000-0000，而被告庚○○已自承：該電話為申請當時我與己○○住處之電話等語（見本院九十二年三月六日審判筆錄），亦足證其二人已知
      該組門號係未經乙○○本人同意而申請之事實。從而，被告二人辯稱：因戊○○所持之被害人證件齊全，所以不知戊○○係冒名申請云云，顯係卸責之詞，
      不足採信。至被告二人及證人戊○○，雖均陳稱：戊○○委託代辦時，有填寫
      代辦切結書，表示確實係受被害人之委託代為申請門號一節，惟查，其三人均
      不否認上述代辦切結書乃戊○○以自己名義所自行出具，而被告二人既係以受
      託辦理門號為業，本不得僅以上開代辦切結書作為認定有無代理權之唯一依據
      ，況被告二人復有前述以自己電話、地址作為聯絡電話、帳單地址之行為，已
      足認被告二人主觀確明知戊○○為冒名申請之事實，是以上開代辦切結書尚難
      據以對被告二人作有利之認定，附此敘明。
（三）證人戊○○辯稱：當初以被害人證件申請之門號，我只使用其中六組門號，所
      餘其中兩組門號的晶片卡，因為無法開通，我在拿到時當場就交還給庚○○，
      並未使用等語，核與被告庚○○、己○○所稱：戊○○當時有留兩張晶片卡在
      我們的攤位等語相符（見本院九十二年三月六日審判筆錄）。另查，附表一所
      示以各該被害人名義申請之行動電話門號，於核發後均曾經撥打使用並有欠繳
      費用之紀錄，此有台灣大哥大與遠傳電信公司分別函覆之欠繳紀錄資料各一份
      附卷可參，而證人戊○○既係於取得後隨即交還予被告，而被告復辯稱：未曾
      將該晶片交予他人一節，參以附表一所示各組門號中，確有以被告二人之居所
      及使用之電話作為帳單地址及聯絡電話之情，應認除證人戊○○使用之六組門
      號以外，其餘三組以被害人名義申請之門號即係由被告二人所使用無誤。被告
      二人辯稱：未曾使用附表一所示任何行動電話門號云云，不足採信。
綜上所述，本案事證已臻明確，被告二人之犯行洵可認定。
二、核被告二人所為，均係犯刑法第二百十六條行使第二百十條之偽造私文書罪、第
    三百三十九條第一項之詐欺取財罪（詐得行動電話門號晶片卡及手機部分）與同
    條第二項之詐欺得利罪（撥打使用門號通訊而得免繳通話費及月租費之財產上不
    法利益部分）。被告二人就偽造附表二所示在職證明私文書之犯行，與綽號「阿
    忠」之成年男子之間，具有犯意聯絡及行為分擔，又被告二人就本案犯行與證人
    戊○○之間具有犯意聯絡及行為分擔，均屬共同正犯。其等利用不知情之不詳姓
    名成年人在方許璧愛、乙○○名義申請書及方許璧愛名義同意書上分別偽簽「方
    許璧愛」、「乙○○」署押及盜蓋印章之行為，又利用不知情之通訊行老闆辛○○持偽造完成之各該申請書、同意書、在職證明等私文書向台灣大哥大與遠傳電
    信公司行使辦理申請門號事宜，均為間接正犯。其等在行動電話服務申請書、同
    意書上，分別偽造被害人丁○○、方許璧愛、乙○○之署押及盜用上開被害人印
    章因而產生印文，及於在職證明上偽造高秀全、鄭光仁之署押、印文及「萬事達
    公司」、「巨基公司」印文之行為，均為偽造各該申請書、同意書、在職證明等
    私文書之部分行為；又偽造前開私文書之低度行為應為其後行使之高度行為所吸
    收，均不另論罪，應依行使偽造私文書罪論處。其等先後行使偽造各項私文書據
    以申辦行動電話，使台灣大哥大與遠傳電信公司均陷於錯誤，先後核發附表一編
    號一至九所示之行動電話門號晶片卡及交付所贈送之手機，又使兩家公司誤以為
    係合法使用人而提供通話服務，其等因而先後獲得共計四萬八千零七元不法利益
    ，所為數次之行使偽造私文書、詐欺取財、詐欺得利等犯行，均時間緊接，方法
    相同，各觸犯構成要件相同之罪名，為連續犯，應分別論以一罪並均依法加重其
    刑。而其等所犯上開三罪之間，有方法、目的之牽連關係，為牽連犯，應從一重
    之連續行使偽造私文書罪處斷。公訴意旨雖未論及被告等冒用「乙○○」名義申
    請附表一編號九所示門號並撥打使用之事實，然此部分與起訴部分犯行有連續犯
    之裁判上一罪關係，依審判不可分原則，本院自得併予審理；又公訴人於起訴法
    條雖未引用詐欺取財及詐欺得利罪之條文，惟起訴書均已載明此部分犯罪事實，
    應屬業經起訴，本院自應併予審究。審酌被告二人因貪圖私利而冒名申請行動電
    話後供自己及他人撥打使用使用，造成各該被害人之損失，惟念及二人前均未曾
    受有期徒刑以上刑之宣告，素行良好，有其等之台灣高雄地方法院檢察署刑案資
    料查註紀錄表、本院被告院內索引卡紀錄表及台灣高等法院被告全國前案紀錄表
    各一份在卷可憑，雖未完全坦承犯行，惟犯罪後態度尚佳，並表示悔悟，參酌實
    際上由兩人盜打之金額非多（欠繳費用大部分係由戊○○所盜打）等一切情狀，
    量處如主文所示之刑，並諭知易科罰金之折算標準。末按，被告二人均未曾受有
    期徒刑以上刑之宣告等情，已如前述，因一時貪圖私利而未經深思熟慮，致觸犯
    本件犯行，於犯罪後均已表示悔悟，且年紀尚輕仍具可塑性，經此次起訴審判後
    ，當能知所警惕，信無再犯之虞，是本院考量上情認為前開對被告所宣告之刑，
    以暫不執行為適當，爰均併予宣告緩刑三年，以勵自新。
三、被告二人於申請如附表一所示九組行動電話門號時填寫之申請書、同意書，其中
    申請書九份均為一式四聯，除申請書之「用戶聯」係由證人即共犯戊○○取得而
    屬共犯所有因犯罪所得之物以外，申請書之其餘各聯及同意書部分，因已分別持
    交台灣大哥大及遠傳電信公司申辦行動電話，已非被告或共犯所有，不得宣告沒
    收，是僅就上開申請書之經銷商聯、代理商聯、客服聯上申請人簽章欄內及同意
    書上立同意書人欄內偽造之「丁○○」、「方許璧愛」、「乙○○」署押，均依
    刑法第二百十九條之規定宣告沒收【應沒收之署押詳如附表一所示】，至上開申
    請書之用戶聯，業經證人戊○○丟棄滅失一節，已據證人戊○○證陳明確，故已
    無庸宣告沒收。又如附表二所示之每份在職證明上，負責人欄內分別偽造之「高
    秀全」、「鄭光仁」署押、印文各一枚，及證明單位欄內分別偽造之「萬事達公
    司」、「巨基公司」印文一枚【應沒收之署押、印文詳如附表二所示】，均應依
    刑法第二百十九條規定併予宣告沒收。至被告等詐欺取得之行動電話門號晶片卡
    、手機兩支均已滅失等情，業據被告二人與證人即共犯戊○○陳述明確，爰不予
    宣告沒收。
四、據上論斷，應依刑事訴訟法第二百九十九條第一項前段，刑法第二十八條、第五
    十六條、第二百十條、第二百十六條、第二百十九條、第三百三十九條第一項、
    第二項、第五十五條、第四十一條第一項、第七十四條第一款，罰金罰鍰提高標
    準條例第一條前段、第二條，判決如主文。
本案經檢察官葉芳秀到庭執行職務。
中      華      民      國      九十二      年    三    月    二十    日
                                  臺灣高雄地方法院刑事第六庭
                                      法  官  周玉群
附表一：
┌─┬───┬─────┬────┬──────────┬──────────┐
│編│申請名│門號      │欠繳金額│偽造之署押及盜用印章│應沒收之偽造署押    │
│號│義人  │          │（元）  │所產生之印文        │                    │
├─┼───┼─────┼────┼──────────┼──────────┤
│一│丁○○│0000000000│5575    │申請書申請人簽章欄內│申請書之經銷商聯、代│
│  │      │台灣大哥大│由戊○○│一式四聯之「丁○○」│理商聯、客服聯上申請│
│  │      │起訴書末三│使用    │署押、印文各四枚，及│人簽章欄內，及同意書│
│  │      │碼誤為358 │        │同意書立同意書人欄內│上立同意書人欄內偽造│
│  │      │          │        │之「丁○○」署押、印│之「丁○○」署押各一│
│  │      │          │        │文各一枚            │枚（共計三枚）      │
├─┼───┼─────┼────┼──────────┼──────────┤
│二│丁○○│0000000000│16759   │同右                │同右                │
│  │      │台灣大哥大│由戊○○│                    │                    │
│  │      │          │使用    │                    │                    │
├─┼───┼─────┼────┼──────────┼──────────┤
│三│丁○○│0000000000│120     │同右                │同右                │
│  │      │台灣大哥大│        │                    │                    │
├─┼───┼─────┼────┼──────────┼──────────┤
│四│丁○○│0000000000│8755    │同右                │同右                │
│  │      │台灣大哥大│由戊○○│                    │                    │
│  │      │          │使用    │                    │                    │
├─┼───┼─────┼────┼──────────┼──────────┤
│五│丁○○│0000000000│120     │同右                │同右                │
│  │    │台灣大哥大│        │                    │                    │
├─┼───┼─────┼────┼──────────┼──────────┤
│六│方許璧│0000000000│122     │申請書申請人簽章欄內│申請書之經銷商聯、代│
│  │愛    │台灣大哥大│        │一式四聯之「丙○○○│理商聯、客服聯上申請│
│  │      │          │        │」署押、印文各四枚，│人簽章欄內，及同意書│
│  │      │          │        │及同意書立同意書人欄│上立同意書人欄內偽造│
│  │      │          │        │內之「丙○○○」署押│之「方許璧愛」署押各│
│  │      │          │        │、印文各一枚        │一枚（共計三枚）    │
├─┼───┼─────┼────┼──────────┼──────────┤
│七│方許璧│0000000000│122     │同右                │同右                │
│  │愛    │台灣大哥大│        │                    │                    │
├─┼───┼─────┼────┼──────────┼──────────┤
│八│方許璧│0000000000│16434   │同右        │同右                │
│  │愛    │台灣大哥大│由戊○○│                    │                    │
│  │      │          │使用    │                    │                    │
├─┼───┼─────┼────┼──────────┼──────────┤
│九│乙○○│0000000000│1827    │申請書申請人簽章欄內│申請書之經銷商聯、代│
│  │      │遠傳電信  │        │一式四聯之「乙○○」│理商聯、客服聯上申請│
│  │      │          │        │署押、印文各四枚（無│人簽章欄內，偽造之「│
│  │      │          │        │同意書）            │乙○○」署押各一枚（│
│  │      │          │        │                    │共計三枚）          │
└─┴───┴─────┴────┴──────────┴──────────┘
附表二（偽造之在職證明）：
┌──┬────┬───────────┬──────────────────┐
│編號│在職者  │遭冒名出具在職證明者  │應沒收之偽造署押、印文              │
├──┼────┼───────────┼──────────────────┤
│一  │丁○○  │高秀全所經營之        │負責人欄內「高秀全」署押、印文各一枚│
│    │        │萬事達開發顧問有限公司│，及證明單位欄內「萬事達開發顧問有限│
│    │        │                      │公司」印文一枚（因此部分共有五份在職│
│    │        │                      │證明，故合計各有五枚）              │
├──┼────┼───────────┼──────────────────┤
│二  │方許璧愛│鄭光仁所經營之        │負責人欄內「鄭光仁」署押、印文各一枚│
│    │        │巨基建設股份有限公司  │，及證明單位欄內「巨基建設股份有限公│
│    │        │                      │司」印文一枚（因此部分共有三份在職證│
│    │        │                      │明，故合計各有三枚）                │
└──┴────┴───────────┴──────────────────┘
右正本證明與原本無異。
如不服本判決，應於判決送達後十日內，向本院提出上訴狀。
                                    書記官  林同啟
中    華    民    國      九十二      年  三      月      二十      日
附錄本案論罪科刑法條：
中華民國刑法第二百十條（偽造變造私文書罪）：
  偽造、變造私文書，足以生損害於公眾或他人者，處五年以下有期徒刑。
中華民國刑法第二百十六條（行使偽造變造或登載不實之文書罪）：
  行使第二百十條至第二百十五條之文書者，依偽造、變造文書或登載不實事項或使
  登載不實事項之規定處斷。
中華民國刑法第三百三十九條第一項、第二項：
  意圖為自己或第三人不法之所有，以詐術使人將本人或第三人之物交付者，處五年
  以下有期徒刑、拘役或科或併科一千元以下罰金。
  以前項方法得財產上不法之利益或使第三人得之者，亦同。


司法院資訊處製作；財團法人民間司法改革基金會備份。
